【裁判字號】    94,易,504
【裁判日期】    950113
【裁判案由】    恐嚇等
【裁判全文】
臺灣屏東地方法院刑事判決               94年度易字第504號
公  訴  人  臺灣屏東地方法院檢察署檢察官
被      告  甲○○
上列被告因詐欺案件，經檢察官提起公訴（93年度偵字第5944號
），本院判決如下：
    主  文
甲○○無罪。
    理  由
一、公訴意旨略以：被告甲○○於民國92年12月4 日9 時許，在
    屏東縣內埔鄉○○村○○路段，其同居人潘秋蓮經營之「02
    04」檳榔攤，經鄰居乙○○告知，獲知乙○○女友鄭淑芳所
    有之車號0870─FD號自用小客車於是日5 時40分許，在屏東
    縣內埔鄉豐田村建中巷1 號前（乙○○住處）失竊，失主亟
    欲找回該車。其前曾犯竊盜罪，熟知贓車集團銷贓管道，乃
    委請「紅毛」等人尋找該車。嗣至同月23日，甲○○透過綽
    號「元仔」之「簡良成」（真實姓名、年籍不詳，待查）找
    到該失竊之車輛，竟與該「簡良成」共同基於意圖為自己不
    法之所有，先自不詳者處以不詳數額之對價買受該贓車（起
    訴書原記載「先自不詳者處收受該贓車」等語，已經檢察官
    於本院行準備程序時當庭更正，詳本院卷第27頁反面筆錄）
    ，再多次以電話或親自見面向乙○○告知該車已找到，惟須
    以現金20萬元贖回，恫嚇需儘速籌錢，否則無法取車。其後
    ，因乙○○無法籌足該款，許寶慶即佯以電話向對方討價還
    價，後以18萬元成交。贖金議定後，甲○○即於92年12月25
    日晚間約同乙○○至其住處，再於翌日凌晨1 時許，載同乙
    ○○至屏東縣新園鄉五房村港口處，向「元仔」者拿取汽車
    鑰匙，後至屏東縣萬丹鄉萬大橋下，尋得並取回上開失竊車
    輛。取車之際，甲○○復向乙○○恐嚇稱：須在中午前交付
    贖金，否則會變成兄弟之事等語，致乙○○心生畏懼，即報
    警並假意籌款交付。嗣於92年12月26日15時許，甲○○約同
    乙○○，至屏東縣內埔鄉○○村○○路420 號交付贖款，於
    取得乙○○及鄭淑芳交付之部分贖金10,000元後，為埋伏之
    員警當場查獲。因認被告甲○○涉犯刑法第349 條第2 項之
    故買贓物罪及同法第346 條第3 項、第1 項之恐嚇取財罪未
    遂等罪嫌。
二、按犯罪事實應依證據認定，無證據不得認定其犯罪事實；不
    能證明被告犯罪者，應諭知無罪之判決，刑事訴訟法第154
    條、第301 條第1 項定有明文。又認定犯罪事實所憑之證據
    ，雖不以直接證據為限，間接證據亦包括在內，然而無論直
    接證據或間接證據，其為訴訟上之證明，須於通常一般之人
    均不致有所懷疑，而得確信其為真實之程度者，始得據為有
    罪之認定，倘其證明尚未達到此一程度，而有合理之懷疑存
    在而無從使事實審法院得有罪之確信時，即應由法院為諭知
    被告無罪之判決，最高法院76年臺上字第4986號著有判例可
    資參照。
三、本件起訴書引為證明被告甲○○有前開指述犯罪事實之證據
    方法，就供述證據部分，因被告甲○○對其警、偵詢中自白
    之證據能力均不爭執，應認為有證據能力；另就證人乙○○
    、鄭淑芳於警詢中之證述，為被告以外之人於審判外所為之
    陳述，經被告甲○○於本院審理時，明示拒絕做本件認定事
    實之依據，應認為無證據能力。又非供述證據部分，包括卷
    附贓物領具、屏東縣警察局車輛協尋受理報案單、尋獲單、
    扣案鑰匙、被告甲○○使用之門號0000000000號行動電話之
    通聯紀錄，經查無可認為因違法或其他不當方式取得之證據
    ，其證據能力復為被告甲○○所不爭執，應認得為本件認定
    事實之基礎。
四、前揭關於乙○○因其女友鄭淑芳所有之車輛失竊，委由被告
    甲○○查知下落並帶同前往取回，甲○○並以須支付對方贖
    金為由，要求乙○○交付上開款項之事實，除據被告甲○○
    自白及證人乙○○於本院審理時結證綦詳，復有贓物領具、
    屏東縣警察局車輛協尋受理報案單、尋獲單各1 紙、扣案鑰
    匙1 把在卷可稽，堪信為真。另就公訴意旨指稱上開車輛係
    被告甲○○以不詳數額之代價，向不詳人士故買，甲○○並
    以「須在中午前交付贖金，否則會變成兄弟之事」等說詞恐
    嚇乙○○，致其心生恐懼等情，則為被告甲○○堅詞否認，
    並以伊所言係擔心對方認識伊，知道伊經營店面之所在，若
    乙○○經伊協助取回車輛後，未依約定付款，對方將找兄弟
    對伊不利之意等語置辯。
五、經查：
  (一)本件證人乙○○固曾因前揭時地被告甲○○對其說過諸如若
    未交付贖金，將成為兄弟之事等話語而心生畏懼，向警方報
    案，然其經本院於審理程序傳喚到庭作證時，不僅對被告甲
    ○○當時所言之具體內容為何，究係針對證人乙○○並警告
    如不交付款項即將對其不利；抑或僅在叮囑其勿因失約而株
    連自己遭對方加害，未能明確指明，其經被告甲○○詰問時
    ，猶自承確曾聽到被告甲○○於前開對話同時表示擔心對方
    知道自己經營店面之所在，會找上門等語（詳本院卷第52頁
    審理筆錄），適足徵被告甲○○當時所指因證人乙○○失信
    而將受不利益之人確為被告自己，而非乙○○。是本件除有
    其他積極事證可資證明者外，尚難認為被告甲○○對證人乙
    ○○有恐嚇取財之犯行。
  (二)上開車輛自失竊至取回之過程，係由被告甲○○受證人乙○
    ○之託而代為尋找並先行接洽後，由乙○○自行帶同友人1
    名隨同甲○○前往向不詳姓名、性別、年籍之人取得鑰匙，
    旋共同轉往萬大橋下取回車輛等情，既已經證人乙○○於本
    院審理時結證在卷，依其所言及其他現有卷證，尚不足以認
    為被告甲○○於前揭時間帶同證人乙○○前往取車前，已經
    自己或利用他人占有或取得該車，遑論能證明被告甲○○有
    向他人購買或約定購買該車之行為，是公訴意旨以被告甲○
    ○涉犯恐嚇取財及故買贓物罪嫌，應認為不能證明，揆諸前
    開說明，應為被告無罪之諭知。
據上論斷，應依刑事訴訟法第301 條第1 項，判決如主文。
本件經檢察官鍾仁松到庭執行職務
中    華    民    國    95    年    1     月    13    日
                  刑事第二庭  審判長法  官  羅森德
                                    法  官  陳海寧
                                    法  官  陳松檀
以上正本證明與原本無異。
如不服本判決應於收受本判決送達後10日內向本院提出上訴書狀
，其未敘述上訴理由者，並得於提起上訴後10日內向本院補提理
由書狀（均須按他造當事人之人數附繕本）「切勿逕送上級法院
」
中    華    民    國    95    年    1     月    13    日
                                    書記官  魏慧夷


司法院資訊處製作；財團法人民間司法改革基金會備份。
